臺灣臺中地方法院刑事判決  
111年度訴字第854號
公  訴  人  臺灣臺中地方檢察署檢察官
被      告  劉陶鴻



上列被告因詐欺案件，經檢察官提起公訴（111年度偵字第11013
號），被告就被訴之事實為有罪陳述，經告知被告簡式審判程序
之旨，並聽取當事人意見後，本院裁定由受命法官獨任進行簡式
審判程序，判決如下：
    主      文
劉陶鴻犯以網際網路對公眾散布而犯詐欺取財罪，處有期徒刑壹
年。
    事實及理由
一、本案犯罪事實及證據，除犯罪事實一第17行、倒數第5行「
    尚順君悅飯店」均更正為「尚順君樂飯店」；證據部分增列
    被告劉陶鴻於本院行準備、審理程序時之自白外，餘均引用
    檢察官起訴書之記載（如附件）。
二、論罪科刑：
（一）按刑法第339條之4第1項第3款之加重詐欺罪，係以對不特
      定多數之公眾散布詐欺訊息為要件。行為人若係基於詐欺
      不特定民眾之犯意，利用網際網路等傳播工具，刊登虛偽
      不實之廣告，以招徠民眾，遂行詐騙；縱行為人尚須對受
      廣告引誘而來之被害人，續行施用詐術，始能使之交付財
      物，仍係直接以網際網路等傳播工具向公眾散布詐欺訊息
      ，無礙成立加重詐欺罪。易言之，倘行為人有以上開傳播
      工具，對於不特定人或多數人散布不實訊息，以招徠民眾
      ，進而遂行詐欺行為，即已具備上開加重詐欺罪之構成要
      件（最高法院108年度台上字第1069號判決意旨參照）。
      查被告所犯上述詐欺取財犯行，係利用網際網路，在不特
      定人或多數人得共見共聞之網際網路社團，刊登邀約聯誼
      活動之虛偽不實訊息，足認被告所為與刑法第339條之4第
      1項第3款之加重詐欺罪構成要件相符。是核被告所為，係
      犯刑法第339條之4第1項第3款之以網際網路對公眾散布而
      犯詐欺取財罪。
（二）爰審酌被告犯罪之動機、目的、手段，其行為所造成之損
      害，並考量被告犯後坦承犯行，已於檢察事務官詢問中當
      庭向告訴人周宗達賠償新臺幣（下同）7000元及道歉，並
      獲告訴人原諒（見卷附民國111年1月27日檢察事務官詢問
      筆錄），兼衡被告之素行（見卷附臺灣高等法院被告前案
      紀錄表），於審理程序中自陳高職畢業之智識程度，受僱
      擔任水電工，月收入約4萬元，與父母同住，父母需其撫
      養，經濟狀況勉持等一切情狀，量處如主文所示之刑。
三、不予沒收之說明：
　　被告詐得之5500元，為被告之犯罪所得，惟被告已於檢察事
    務官詢問中當庭向告訴人賠償7000元，業如前述，已逾該犯
    罪所得金額，是等同已實際合法發還該犯罪所得予告訴人，
    依刑法第38條之1第5項規定，爰不予宣告沒收或追徵。
四、依刑事訴訟法第273條之1第1項、第299條第1項前段、第310
    條之2、第454條，判決如主文。
五、如不服本判決應於收受判決後20日內向本院提出上訴書狀，
    並應敘述具體理由；其未敘述上訴理由者，應於上訴期間屆
    滿後20日內向本院補提理由書（均須按他造當事人之人數附
    繕本）。切勿逕送上級法院。告訴人或被害人如不服判決，
    應備理由具狀向檢察官請求上訴，上訴期間之計算，以檢察
    官收受判決正本之日起算。
本案經檢察官林宏昌提起公訴，由檢察官葉芳如到庭執行職務。
中　　華　　民　　國　　111 　年　　10　　月　　12　　日
　　　　　　　　　刑事第十八庭  法  官  吳欣哲
以上正本證明與原本無異。
告訴人或被害人如不服判決，應備理由具狀向檢察官請求上訴，
上訴期間之計算，以檢察官收受判決正本之日起算。
　　　　　　　　　　　　　　　  書記官　劉子瑩
中　　華　　民　　國　　111 　年　　10　　月　　13　　日
附錄本案論罪科刑法條全文：
中華民國刑法第339條之4
犯第三百三十九條詐欺罪而有下列情形之一者，處一年以上七年
以下有期徒刑，得併科一百萬元以下罰金：
一、冒用政府機關或公務員名義犯之。
二、三人以上共同犯之。
三、以廣播電視、電子通訊、網際網路或其他媒體等傳播工具，
     對公眾散布而犯之。
前項之未遂犯罰之。
--------------------------------------------------------
附件：
臺灣臺中地方檢察署檢察官起訴書                慈（初）股
                                    111年度偵字第11013號
　　被　　　告　劉陶鴻　男　28歲（民國00年0月00日生）
　　　　　　　　　　　　住○○市○鎮區○○路000巷0弄00號
　　　　　　　　　　　　居桃園市○鎮區○○○街0號18樓之1
　　　　　　　　　　　　3
　　　　　　　　　　　　國民身分證統一編號：Z000000000號
上列被告因詐欺案件，已經偵查終結，認應提起公訴，茲將犯罪
事實及證據並所犯法條分敘如下：
　　　　犯罪事實
一、劉陶鴻無意與網友周宗達見面，且不願支付江凱麟（所涉詐
    欺罪嫌，另經本署以110年度偵字第40095號為不起訴處分）
    「豪神娛樂城」遊戲幣之貨款，竟意圖為自己不法之所有，
    基於以網際網路對公眾散布之詐欺取財犯意，於民國110年5
    月3日某時，在不詳處所，以LINE訊息，對網路販售遊戲幣
    之商人江凱麟佯稱：欲購買遊戲幣，請提供金融帳戶供匯款
    云云，致江凱麟陷於錯誤而同意買賣交易，即將其名下之中
    國信託銀行帳號000-000000000000號帳戶（下稱中信銀行帳戶
    ），以LINE訊息傳送予劉陶鴻。又劉陶鴻於110年6月10日下
    午4時許前之某時，以LINE暱稱「沈世」之名義，在臉書社團
    「北部夫妻情侶解放聯誼」上，發布邀約男性網友與其、其女
    友等3人一起從事喝酒、唱歌、聊天等聯誼活動之訊息後，待
    周宗達，於同日某時，在臺中市○區○○路000號附近，以不詳
    工具連接網際網路至臉書該社團，得知該訊息後主動連絡劉
    陶鴻，劉陶鴻即以臉書私訊傳送之方式，向周宗達佯稱：擬
    於110年6月13日下午3時許在苗栗縣頭份市尚順君悅飯店見面，
    但相關開房費用由周宗達支付云云，致周宗達陷於錯誤而同
    意見面，並於110年6月10日晚間9時53分許，在臺中市○區○○○0
    00號之「7-11便利商店鼎站門市」，以ATM匯款新臺幣（下同
    ）3000元至上開中信銀行帳戶；又於110年6月12日晚間9時14
    分許，在不詳地點，以ATM匯款2500元至上開中信銀行帳戶。
    江凱麟見其上開中信銀行帳戶有周宗達之上開2筆匯款共計55
    00元入帳，誤認係劉陶鴻支付之遊戲幣貨款，便依約交付等
    值遊戲幣予劉陶鴻。惟周宗達依約前往尚順君悅飯店，遲遲
    未見網友「沈世」到場且發現臉書帳號遭其封鎖，始悉受騙並
    報警處理，為警循線查悉江凱麟涉嫌詐欺罪嫌，嗣經本檢察
    官於偵查中發現有異，自動簽分劉陶鴻偵辦，劉陶鴻因而當
    庭將賠償金7000元交付予周宗達。
二、案經本署檢察官自動簽分偵辦。
　　　　證據並所犯法條
一、證據清單及待證事實：
編號 證據名稱 待證事實 1 被告劉陶鴻於本署偵查中之供述 坦承全部犯罪事實。 2 證人即告訴人周宗達於警詢及本署偵查中之證述 其在臉書社團「北部夫妻情侶解放聯誼」上，看見「沈世」邀約男性網友與其、其女友等3人一起從事喝酒、唱歌、聊天等聯誼活動之訊息後，便依約匯款5500元及到指定地點見面，惟遲遲未見網友「沈世」到場且發現臉書帳號遭其封鎖，始悉受騙等情事。 3 證人即另案被告江凱麟於於警詢及本署偵查中之證述 其在網路「豪神娛樂城」上販售遊戲幣，便將自己上開中信銀行帳戶告知買方，供買方交付貨款之用，惟買方又詐騙他人代為匯款，其誤為貨款，才將遊戲幣交付等情事。 4 受理詐騙帳戶通報警示簡便格式表、金融機構聯防機制通報單、內政部警政署反詐騙諮詢專線紀錄表各1份、告訴人與「沈世」之臉書對話內容畫面8張 佐證告訴人周宗達遭網友詐騙金錢之事實。 5 另案被告江凱麟之上開中信銀行帳戶基本資料及交易明細1份、其與買方之LINE對話內容截圖1份 佐證被告向另案被告江凱麟購買遊戲幣，卻由告訴人周宗達付款，另案被告江凱麟交付遊戲幣之事實。 
二、核被告所為，係犯刑法第339條之4第1項第3款之以網際網路
    對公眾散布之詐欺取財罪嫌。未扣案之犯罪所得為5500元，
    因被告當庭已賠償告訴人周宗達7000元，爰依刑法第38條之
    1第5項之規定，不予聲請宣告沒收。
三、依刑事訴訟法第251條第1項提起公訴。
　　此　致
臺灣臺中地方法院
中　　華　　民　　國　 111　　年　　3　　月　　29　　日
                              檢  察  官  林宏昌
本件正本證明與原本無異
中　　華　　民　　國　 111　　年　　4 　　月　　22　　日
                              書  記  官  賴光瑩
所犯法條：
刑法第339條之4
犯第 339 條詐欺罪而有下列情形之一者，處 1 年以上 7 年以
下有期徒刑，得併科 1 百萬元以下罰金：
一、冒用政府機關或公務員名義犯之。
二、三人以上共同犯之。
三、以廣播電視、電子通訊、網際網路或其他媒體等傳播工具，
    對公眾散布而犯之。
前項之未遂犯罰之。